臺灣高等法院民事裁定
110年度再字第26號
再審原告    王秀琴  
再審被告    卓素貞  
上列當事人間拆屋還地等事件，再審原告對於中華民國109年9月
15日本院107年度上易字第1226號確定判決，提起再審之訴，本
院裁定如下：
    主  文
再審之訴駁回。
再審訴訟費用由再審原告負擔。 
    理  由
一、按再審之訴，專屬為判決之原法院管轄。對於審級不同之法
    院就同一事件所為之判決，提起再審之訴者，專屬上級法院
    合併管轄，民事訴訟法第499條第1項、第2項分別定有明文
    。又第二審法院為實體上判決後，當事人提起第三審上訴，
    因不合法而駁回確定，當事人以實體上主張之事由，請求再
    審時，應認係專對第二審判決所提起，依同法第499條第1項
    規定，專屬原第二審法院管轄（最高法院76年度台再字第11
    4 號裁定意旨參照）。本件再審原告雖曾對本院107年度上
    易字第1226號確定判決（下稱原確定判決）提起第三審上訴
    ，經最高法院於民國110年3月4日以109年度台上字第3261號
    裁定（下稱第3261號裁定）駁回上訴確定。揆諸前開說明，
    再審原告提起本件再審之訴，自專屬於本院管轄。
二、按再審之訴不合法者，法院應以裁定駁回之，民事訴訟法第
    502條第1項定有明文。又再審之訴，應於30日之不變期間內
    提起；前項期間，自判決確定時起算，判決於送達前確定者
    ，自送達時起算，其再審之理由發生或知悉在後者，均自知
    悉時起算，但自判決確定後已逾5年者，不得提起；再審之
    訴，應以訴狀表明再審理由及關於再審理由並遵守不變期間
    之證據，民事訴訟法第500條第1項、第2項，第501條第1 項
    第4款亦分別定有明文。是提起再審之訴之原告，如主張其
    再審理由知悉在後者，應就所主張之事實負舉證之責任，並
    表明遵守不變期間之證據。
三、再審意旨略以：伊為坐落桃園市○○區○○段○0000地號土地（
    下稱1007地號土地）及其上建物門牌號碼為桃園市○○區○○街
    00號（下稱45號建物）之所有人，再審被告為同區段第1171
    地號土地（下稱1171地號土地）及其上建物門牌號碼為同街
    43號（下稱43號建物）之所有人。伊所有1007地號土地及緊
    鄰之2塊國有地，因錯誤而劃歸至再審被告所有之1171地號
    土地，此乃再審被告與桃園地政事務所主任過從甚密，桃園
    市桃園區中正段地籍圖遭竄改。故原確定判決認定伊無權占
    有1171地號土地，實有民事訴訟法第496條第1項第1款、第1
    3款適用法規顯有錯誤之再審事由。又伊於110年4月13日收
    到最高法院台民五109台抗1571號字第0000000000號函（下
    稱第0000000000號函），始知悉本案有新事證與理由可提起
    再審之訴。伊於110年1月17日自內政部地籍圖資網路便民服
    務系統之衛星航照圖，發現108年實施重測後，將45號建物
    位移至47號建物一半，嗣經調整修正回歸1007地號土地，左
    邊界址調整至桃園區壽星街45、47號建物之邊界，右邊則未
    調整（下稱位移調整事件），可證45號建物曾位移到47號建
    物之事實。該衛星航照圖實屬原確定判決未經斟酌之新事證
    ，如經斟酌，伊應可受較有利益之裁判，為此提起本件再審
    之訴等語。
四、查再審原告對原確定判決不服提起上訴，經最高法院以第32
    61號裁定駁回上訴確定，該裁定係於110年3月25日送達再審
    原告，有最高法院郵務送達證書影本在卷可稽（見本院卷第
    83頁)。準此，再審原告對於原確定判決提起再審之訴之不
    變期間，應自原確定判決送達翌日即110年3月26日起算，加
    計3日在途期間（再審原告住所地為桃園市），於110年4月2
    7日屆滿。再審原告於110年5月12日始以原確定判決具有民
    事訴訟法第496條第1項第1款、第13款再審事由為由，對之
    提起再審之訴（見本院卷第3頁），顯已逾30日之不變期間
    。
五、至再審原告雖主張其於110年4月13日始知悉有新事證及再審
    事由云云。惟查：
　㈠按民事訴訟法第496條第1項第1款所謂適用法規顯有錯誤，係
    指確定判決違背法規或現存判例解釋者而言，故當事人自收
    受判決正本之送達時，對於判決理由，有無適用法規顯有錯
    誤之情形，即可知悉，計算是否逾30日之不變期間，應自裁
    判確定時起算，無同法第500條第2項但書再審理由知悉在後
    之適用，至於當事人本人對於法規之瞭解程度如何，當不能
    影響同法第500條第1項、第2項關於30日不變期間之起算（
    最高法院70年台再字第212號、71年台再字第210號判決先例
    意旨參照）。則再審原告於110年3月25日收受最高法院第32
    61號裁定時，對於原確定判決理由有無適用法規顯有錯誤之
    情形，即已可知悉。再審原告於110年5月12日始提起本件再
    審之訴，主張原確定判決有民事訴訟法第496條第1項第1款
    之再審事由，顯逾30日不變期間甚明。
　㈡再審原告又主張其於110年4月13日始知悉原確定判決有民事
    訴訟法第496條第1項第13款再審事由云云（見本院卷第5頁
    、第19頁），固提出第0000000000號函文為憑（見本院卷第
    87頁），然該函文主旨係記載「檢送本院109年度台抗字第1
    571號王秀琴因與卓素貞間請求拆屋還地等提起反訴抗告事
    件裁定（下稱第1571號裁定）卷證」（見本院卷第87頁），
    而第1571號裁定乃最高法院對再審原告關於原確定判決之訴
    訟標的價額得否上訴三審所為之裁定，核與再審原告所稱前
    揭再審事由無涉。再審原告執此主張其於110年4月13日始知
    有新事證及再審理由云云，即非合法。再審原告另稱在「內
    政部網路地籍圖資便民服務系統」發現之衛星航照圖，為前
    訴訟程序未經斟酌之新證物云云，然其既稱於110年1月17日
    發現（見本院卷第23、51頁），則其遲至同年5月12日始提
    起本件再審之訴，亦逾30日不變期間。
　㈢綜上，再審原告提起本件再審之訴，已逾30日不變期間，為
　　不合法。至於再審原告對本件再審其餘主張部分，尚待前訴
　　訟程序再開或續行後，方須逐一審論，再審原告所為本件再
　　審之訴既不合法，業如前述，前訴訟程序即無從再開或續行
　　，則再審原告於其再審訴狀一併記載所主張其餘有關原確定
　　判決如何違法理由部分，自無庸審酌，併此敘明。
六、據上論結，本件再審之訴為不合法，爰裁定如主文。
中　　華　　民　　國　　110 　年　　6 　　月　　30　　日
　　　　　　　　　民事第五庭   
                      審判長法  官  賴劍毅
                            法  官  楊雅清
                            法  官  洪純莉
正本係照原本作成。
如不服本裁定，應於收受送達後10日內向本院提出抗告狀，並應
繳納抗告費新臺幣１千元。
中　　華　　民　　國　　110 　年　　7 　　月　　1 　　日
　　　　　　　　　　　　　　書記官  魏汝萍